【裁判字號】    92,訴,341
【裁判日期】    920923
【裁判案由】    請求協同辦理分割登記
【裁判全文】
臺灣嘉義地方法院民事判決  九十二年度訴字第三四一號
    原      告  甲○○
    訴訟代理人  林崑地律師
    被      告  丁○○
                己○○
                壬○○○
                丙○○
                辛○○
                乙○○
                戊○○
                庚○○
右列當事人間請求協同辦理分割登記事件，本院於民國九十二年九月九日言詞辯論終
結而判決如左：
    主      文
坐落嘉義市○○段○○段十八之十一地號土地，面積一二０平方公尺，同小段十八之
四地號土地，面積一一五平方公尺，同小段十九之九地號土地，面積一二三平方公尺
，依照八十七年間（未列月日）分割契約書所載分割方案：
「如附圖記載編號Ａ、編號Ｄ１部分土地（七小段十九之九地號），面積一二三平方
公尺，分歸被告戊○○、丁○○、辛○○取得應有部分各三分之一，並按應有部分比
例保持共有；附圖記載編號Ｂ、編號Ｄ２部分土地（七小段十八之四地號），面積一
一五平方公尺，分歸原告及被告乙○○、壬○○○取得應有部分各三分之一，並按應
有部分比例保持共有；附圖記載編號Ｃ、編號Ｄ３部分土地（七小段十八之十一地號
），面積一二０平方公尺，分歸被告丙○○、己○○、庚○○取得應有部分各三分之
一，並按應有部分比例保持共有」，被告應依以上分割契約內容，協同原告辦理分割
登記。
被告戊○○、被告丁○○、辛○○應給付原告及被告乙○○、壬○○○新台幣（下同
）肆拾伍萬，被告丙○○、己○○、庚○○應給付原告及被告乙○○、壬○○○拾伍
萬元。
原告所提其餘訴訟駁回。
本案訴訟費用由被告平均負擔四分之三，原告負擔四分之一。
    事實及理由
壹、原告主張：
  一、嘉義市○○段○○段（以下簡稱；七小段）十八之十一地號土地，面積一二０
      平方公尺，七小段十八之四地號土地，面積一一五平方公尺，七小段十九之九
      地號土地，面積一二三平方公尺，以上三筆土地原屬於林羅軟及雙方共有（應
      有部分各均為十分之一），雙方及林羅軟曾於民國八十七年間訂立共有物分割
      契約書，同意將以上三筆土地合併分割為如附圖記載的分割方案，附圖記載編
      號Ａ土地，由被告戊○○、丁○○、辛○○等三人共同取得，並按應有部分比
      例保持共有。編號Ｂ土地  由原告、被告乙○○、壬○○○等三人共同取得，
      並按應有部分比例保持共有。編號Ｃ土地，由被告丙○○、己○○、庚○○等
      三人共同取得，並按應有部分比例保持共有。
      編號Ｄ部分土地則由林羅軟單獨取得（但編號Ｄ亦分割三筆為１、２、３），
      編號Ａ、Ｂ、Ｃ土地如分割後，而有面積差異，立約人同意以每平方公尺十五
      萬元，互相補貼。編號Ｄ土地分割為三筆後，立約人同意行使權利如下：編號
      Ｄ１土地，由被告戊○○、丁○○、辛○○等三人共同取得，編號Ｄ２土地，
      由原告、被告乙○○、壬○○○等三人共同取得，編號Ｄ３土地，由被告丙○○、己○○、庚○○等三人共同取得，每人持分各三分之一。以後繼承登記時
      ，立約人同意依此分割繼承。
      林羅軟於八十八年三月十三日去世，雙方將林羅軟以上三筆共有土地應有部分
      各十分之一，於八十九年七月四日辦理繼承登記，而各取得九十分之一，連同
      各人原應有部分十分之一合計，雙方應有部分各為九分之一。
  二、以上三筆土地，其中七小段十九之九地號，土地面積一二三平方公尺，七小段
      十八之四地號，土地面積一一五平方公尺，七小段十八之十一地號，土地面積
      一二０平方公尺，三筆土地面積合計三五八平方公尺，按三分之一計算，每筆
      土地平均面積一一九．三三平方公尺。被告戊○○、丁○○、辛○○等三人分
      得同小段十九之九地號面積一二三平方公尺，超過平均面積有三．六七平方公
      尺，依共有物分割契約書第三項約定，以每平方公尺十五萬元計算，故應補償
      原告及被告乙○○、壬○○○共計五十五萬零五百元；被告丙○○、己○○、
      庚○○分得同小段十八之十一地號面積一二０平方公尺超過平均面積有０．
      六七平方公尺，以每平方公尺十五萬元計算，應補償原告及被告乙○○、壬○○○共計十萬零五百元。
  三、綜上所述，原告根據分割契約法律關係提起本件訴訟，並請求除主文第一項記
      載外，以及被告戊○○、丁○○、辛○○應共同給付原告及被告乙○○、林閨
      月五十五萬零五百元補償金；被告丙○○、己○○、庚○○應共同給付原告及
      被告乙○○、林閨月十萬零五百元補償金。
  四、提出土地登記謄本三份、共有物分割契約書影本一份、本院八十九年度重訴字
      第一三六號民事判決，作為證明。
貳、被告丙○○、乙○○、戊○○、己○○均同意按照分割契約分割。但被告己○○
    不同意原告對於補償費的計算標準；而被告戊○○則表示應等到土地上的房屋拆
    除後再分割。
    被告丁○○、壬○○○、庚○○、辛○○經過本院合法通知，均無正當理由，未
    向本院請假，丁○○、壬○○○、庚○○沒有在言詞辯論期日，辛○○則未在最
    後言詞辯論期日，到場陳述意見，同時，本案沒有民事訴訟法第三百八十六條所
    規定的情形出現（請看附錄法條），因此，本院依照原告聲請，由原告對於未到
    被告單獨辯論而直接判決。但辛○○之前向本院表示同意按照分割契約分割。
參、本院判斷：
  一、程序方面：原告在九十二年九月九日撤回備位聲明，依照民事訴訟法第二六二
      條第一項規定：「原告於判決確定前，得撤回訴之全部或一部。但被告已為本
      案之言詞辯論者，應得其同意」，原告撤回部分訴訟，符合法律規定，可以准
      許。
  二、原告主張的事實，有原告提出土地登記謄本四份、共有物分割契約書一份附卷
      證明，被告丙○○、乙○○、戊○○、己○○、辛○○均未爭執。被告丁○○
      、壬○○○、庚○○經過本院合法通知，均無正當理由，而未到庭陳述意見，
      依照民事訴訟法第二八０條第一項前段、第三項前段規定：「當事人對於他造
      主張之事實，於言詞辯論時不爭執者，視同自認。當事人對於他造主張之事實
      ，已於相當時期受合法之通知，而於言詞辯論期日不到場，亦未提出準備書狀
      爭執者，準用第一項之規定」，所以，原告的主張可以認定真實而被本院採信
      ，被告等人應按照分割契約書約定，協同原告辦理以上三筆土地的分割登記。
  三、根據分割契約第三項約定：「Ａ、Ｂ、Ｃ編號之土地如因分割而有面積之差異
      ，立約人同意以每平方公尺新台幣壹拾伍萬元正，互相補貼」，附圖編號Ａ、
      Ｂ、Ｃ土地面積，分別為一０三平方公尺、九十六平方公尺、一０一平方公尺
      ，合計三百平方公尺，平均為一百平方公尺。被告戊○○、丁○○、辛○○分
      得附圖編號Ａ土地，多出平均分割面積三平方公尺，原告及被告乙○○、壬○○○分得附圖編號Ｂ土地，少於平均分割面積四平方公尺，被告丙○○、己○○、庚○○分得附圖編號Ｃ土地，多出平均分割面積一平方公尺。因此，被告
      戊○○、丁○○、辛○○應依分割契約第三項約定，補貼原告及被告乙○○、
      壬○○○四十五萬元，被告丙○○、己○○、庚○○應依分割契約第三項約定
      ，補貼原告及被告乙○○、壬○○○十五萬元。
      原告主張應增加附圖編號Ｄ１、Ｄ２、Ｄ３土地面積作為計算補貼標準。但是
      ，分割契約第四項約定，只是將土地分成附圖編號Ｄ１、Ｄ２、Ｄ３，由被告
      戊○○、丁○○、辛○○共同取得附圖編號Ｄ１土地，原告及被告乙○○、壬○○○共同取得附圖編號Ｄ２土地，被告丙○○、己○○、庚○○共同取得附
      圖編號Ｄ３土地，並未將附圖編號Ｄ１、Ｄ２、Ｄ３土地一併作為補貼計算標
      準，故原告此部分主張，與分割契約第三項約定明顯不符，而應更正為如上述
      補貼計算金額，原告主張不符的部分，自應駁回。
肆、訴訟費用負擔的依據，依照民事訴訟法第第七十九條但書、第八十五條第一項前
    段，判決如主文。
中      華      民      國      九十二    年      九    月      二十三  日
                                  臺灣嘉義地方法院民事第二庭
                                      法  官  甘  大  空
右為正本係照原本作成
如對本判決上訴應於送達後二十日內向本院提出上訴狀
中      華      民      國      九十二    年      九    月      二十三  日
                                      書記官  蕭  琪  男
~F0~
~T40~
附錄法條：
民事訴訟法第三八六條：「有左列各款情形之一者，法院應以裁定駁回前條聲請，並
延展辯論期日：
一  不到場之當事人未於相當時期受合法之通知者。
二  當事人之不到場，可認為係因天災或其他不可避之事故者。
三  到場之當事人於法院應依職權調查之事項，不能為必要之證明者。
四  到場之當事人所提出之聲明、事實或證據，未於相當時期通知他造者。」


司法院資訊處製作；財團法人民間司法改革基金會備份。
